【裁判字號】    99,訴,233
【裁判日期】    990924
【裁判案由】    偽造文書
【裁判全文】
臺灣宜蘭地方法院刑事判決               99年度訴字第233號
公  訴  人  臺灣宜蘭地方法院檢察署檢察官
被      告  丙○○
上列被告因偽造文書案件，經檢察官提起公訴（99年度偵字第19
19號），本院判決如下：
    主  文
丙○○犯行使偽造私文書罪，處有期徒刑肆月，如易科罰金，以
新臺幣壹仟元折算壹日。在中華民國九十六年六月二十日借貸契
約之立借據人欄處偽造之「丁○○」署名貳枚及連帶保證人欄處
偽造之「乙○○」、「戊○○」署名各壹枚均沒收。
    犯罪事實
一、丙○○於民國96年6月20日許欲向甲○○借款新臺幣（下同
    ）130萬元，因甲○○要求須有2名以上保證人，並以借名登
    記在其女兒丁○○、弟媳乙○○及侄子戊○○名下之房屋所
    有權狀作為質抵，另要求丙○○與其女兒丁○○（所涉偽造
    文書罪嫌部分，另為不起訴處分）為共同借款人，丙○○竟
    基於行使偽造私文書之犯意，未經女兒丁○○、弟媳乙○○
    及侄子戊○○之同意，接續在借貸契約上立借據人欄處偽造
    丁○○之署名2枚，在連帶保證人欄處偽造乙○○、戊○○
    之署名各1枚，並盜用丁○○、乙○○、戊○○放置在丙○○處之印章（丁○○4次、乙○○、戊○○各1次），用以偽
    造丁○○與其共同擔任借款人，乙○○、戊○○為連帶保證
    人之借貸契約後，持以交付予甲○○而為行使，足以生損害
    於丁○○、乙○○、戊○○本人及甲○○所持有之借貸契約
    內容之正確性。嗣因丙○○未依約清償借款，甲○○請求本
    院對丙○○、丁○○、乙○○、戊○○核發97年度司促字第
    9558號支付命令，並取得執行名義查封乙○○名下房屋時，
    乙○○始獲悉上情。
二、乙○○、戊○○告訴臺灣宜蘭地方法院檢察署檢察官偵查起
    訴。
    理  由
甲、證據能力方面：
一、按被告以外之人於審判外之陳述，雖不符前4條之規定，而
    經當事人於審判程序同意作為證據，法院審酌該言詞陳述或
    書面陳述作成時之情況，認為適當者，亦得為證據，刑事訴
    訟法第159條之5第1項定有明文。本件以下所引被告以外之
    人於審判外之書面或言詞陳述，被告於審判程序均同意作為
    證據，本院審酌上開書面及言詞陳述作成時之情況，認適宜
    作為證據使用，均有證據能力，合先敘明。
乙、實體方面：
一、訊據被告固坦認：(一)伊當初有於96年6月20日，將4棟房子質
    押給甲○○，向甲○○借款130萬元，分別為乙○○2棟、丁○○1棟、戊○○1棟，但房子只是借名登記，實際上所有權
    人還是伊。(二)伊於96年6月20日欲向甲○○借款130萬元時，
    因甲○○要求須有2名以上保證人，並以上開4棟房屋所有權
    狀作為質押，另要求伊與其女兒丁○○為共同借款人，伊乃
    未經女兒丁○○、弟媳乙○○及侄子戊○○之同意，丁○○
    、乙○○及戊○○亦不曾概括授權伊在連帶保證人欄、借款
    人欄上簽名，伊仍在借貸契約（下稱系爭契約）上立借據人
    欄簽署丁○○之署名2枚，在借貸契約上連帶保證人欄簽署
    乙○○、戊○○之署名各1枚，並於各該署名下，蓋用丁○○、乙○○、戊○○放置在丙○○處之印章（丁○○2次、
    乙○○、戊○○各1次），用以表示丁○○與伊共同擔任借
    款人，乙○○、戊○○為連帶保證人之借貸契約後，持以交
    給甲○○等節不諱，對於起訴書所載：「嗣因丙○○未依約
    清償借款，甲○○請求臺灣宜蘭地方法院對丙○○、丁○○
    、乙○○、戊○○核發97年度司促字第9558號支付命令，並
    取得執行名義查封乙○○名下自行購買之房屋時，乙○○始
    獲悉上情。」乙節，亦不表爭執之意，惟矢口否認有偽造文
    書之犯意，辯稱：伊沒有偽造文書之犯意，因為甲○○有註
    明只針對這4棟房子，所以伊的想法是把他們的名字簽上去
    也沒有關係，因為若伊沒還款，甲○○到時候就針對這4棟
    房子處分就可以了，不會造成他們3個人的損害云云。惟查
    ：
  (一)上開事實，業據證人乙○○、戊○○、丁○○及甲○○證述
    明確（見他字卷第3-4、61-66頁），並有本院97年度司促字
    第9558號支付命令及借貸契約各1份附卷可稽（見他字卷第7
    、8頁），自堪認屬實。
  (二)被告雖以前詞置辯，且系爭契約確實亦備註有「利息至清本
    金前須按期（期初）繳納，否則債權人可依約逕行處分（交
    由仲介買賣）質押之不動產，債務人不得有異議」之內容（
    見他字卷第8頁）。然而，被告自軍中退伍後就開始從事代
    書工作，迄今已有二十多年，業據被告供承在卷（見本院卷
    第34頁），因此，被告顯然知悉其所述：「若沒還款，甲○○到時候就針對這4棟房子處分就可以了，不會造成他們3個
    人的損害」等節，係指房屋所有權之登記名義人乙○○、戊○○、丁○○應負擔物上保證人責任，而非連帶保證人責任
    。此由被告於準備程序時陳明：伊知道民事上之連帶保證人
    所負之責任與伊所述：「若沒還款，甲○○到時候就針對這
    4棟房子處分就可以了，不會造成他們3個人的損害」之責任
    不同等語亦足徵之（見本院卷第15頁）。從而，被告既坦認
    丁○○、乙○○及戊○○未同意授權伊在系爭契約上之借據
    人欄及連帶保證人欄處簽名，又知悉物上保證人責任與連帶
    保證人責任不同，則其當明白自己不得在上開之各該欄位簽
    署丁○○、乙○○及戊○○之名字，卻為了向甲○○貸得13
    0萬元之私利，執意在保證責任範圍已逾越物上保證人責任
    範圍之借據人欄及連帶證人欄處簽名，使丁○○、乙○○及
    戊○○擔負較物上保證人責任範圍為大之借款人及連帶保證
    人責任，因此，其顯有偽造私文書之犯意甚明。被告辯稱：
    伊沒有偽造文書之犯意，因為甲○○有註明只針對這4棟房
    子，所以伊的想法是把他們的名字簽上去也沒有關係，因為
    若伊沒還款，甲○○到時候就針對這4棟房子處分就可以了
    ，不會造成他們3個人的損害云云，顯然係事後畏罪卸責之
    詞，諉不足取。
  (三)綜上所查，被告行使偽造私文書之犯行，足以認定。
二、核被告所為，係犯刑法第216條、第210條之行使偽造私文書
    罪。被告在系爭契約之立借據人欄及連帶保證人欄上，分別
    偽造丁○○、乙○○及戊○○之署名，並盜用丁○○、乙○○及戊○○印章之行為，係偽造私文書之部分行為，為偽造
    私文書罪吸收；被告偽造上開私文書後復持以行使，偽造之
    低度行為亦為行使之高度行為吸收，均不另論罪。被告基於
    同一犯罪決意，於密接之時間內，在系爭契約上偽造、盜用
    丁○○、乙○○、戊○○等人之署名、印章後持以行使，係
    以一行為侵害數個法益，為想像競合犯，應依刑法第55條規
    定，從一重之行使偽造私文書罪處斷。爰審酌被告犯罪之動
    機、目的、手段、所生危害，及犯後否認犯行，迄未與丁○○、乙○○、戊○○及甲○○達成和解，賠償其等損害，並
    兼衡公訴人之具體求刑等一切情狀，處如主文所示之刑，並
    諭知易科罰金之折算標準。又被告在系爭契約之立借據人欄
    處簽立「丁○○」之署名2枚及連帶保證人欄處簽立「乙○○」、「戊○○」之署名各1枚，均係偽造之署名，不問屬
    於被告與否，均應依刑法第219條規定宣告沒收。至於被告
    在系爭契約上盜用丁○○、乙○○、戊○○之印章所產生之
    印文共6枚，並非偽造之印文，而該系爭契約並已由被告持
    以行使交付予甲○○，亦非屬被告所有之物，故俱不予宣告
    沒收，附此敘明。
據上論斷，應依刑事訴訟法第299條第1項前段、刑法第216條、
第210條、第55條、第41條第1項前段、第219條，判決如主文。
本案經檢察官劉惟宗到庭執行職務。
中    華    民    國    99    年    9     月    24    日
                  刑事第三庭  審判長法  官  黃永勝
                                    法  官  謝佩玲
                                    法  官  陳映佐
以上正本證明與原本無異。
如不服本判決應於收受送達後十日內向本院提出上訴書狀，並應
敘述具體理由；其未敘述上述理由者，應於上訴期間屆滿後二十
日內向本院補提理由書(均須按他造當事人之人數附繕本)「切勿
逕送上級法院」。
                                    書記官  翁靜儀
中    華    民    國    99    年    9     月    27    日
附錄法條：
刑法第210條：
偽造、變造私文書，足以生損害於公眾或他人者，處5年以下有
期徒刑。
刑法第216條：
行使第210條至第215條之文書者，依偽造、變造文書或登載不實
事項或使登載不實事項之規定處斷。

司法院資訊處製作；財團法人民間司法改革基金會備份。
